最高法院刑事判決　　　　　　　九十六年度台上字第五九九號
上　訴　人　甲○○
上列上訴人因業務過失致人於死案件，不服台灣高等法院高雄分
院中華民國九十三年六月三日第二審判決（九十三年度上訴字第
六一號，起訴案號：台灣高雄地方法院檢察署九十二年度偵字第
一００六四號），提起上訴，本院判決如下：
    主  文
原判決撤銷，發回台灣高等法院高雄分院。
    理  由
本件原判決認定上訴人甲○○領有中華民國技術士證，任職於高
雄市○○區○○街五十九巷十二號「錫安電機有限公司」（即迦
南機電行，下稱：錫安公司），擔任昇降機裝修工作，並負責替
客戶即高雄市立民生醫院（下稱民生醫院）維修及保養電梯，為
從事業務之人。依據民生醫院與錫安公司所簽訂之「電梯保養合
約書」約定，上訴人應於每月月中及月底，前往位於高雄市○○
○路一三四號民生醫院，按照錫安公司頒佈之「迦南電梯維護檢
查記錄表」所列之檢查項目逐項檢查民生醫院之電梯，其中檢查
電梯煞車釋放調整間隙是否適當，以防止意外之發生部分，係其
工作項目之一，為其所應注意，且該電梯煞車釋放調整部分係外
部之機械，亦能輕易檢查調整，其對於上開檢查項目應知之甚稔
，在客觀上亦能注意及之，乃竟疏未注意，未落實檢查電梯防落
煞車動作性能檢查、煞車器及連桿、開關檢查、電磁煞車來令制
動檢查、配重各部零件及安全間隙檢查等項目之工作，且未適度
調整開啟機構間隙，致使制動片已有一段時間間斷未開啟，導致
煞車來令片完全磨損，進而使電梯在高速運轉後靜止時，因沒有
煞車來令片制止電梯滑動，此時若車箱內沒有搭載足夠乘客的重
量與平衡錘保持平衡狀況下，無論電梯門在開啟或關閉下，均會
因平衡錘比車廂重而使車廂往上滑行。民國九十二年五月七日十
七時五十五分許，適有張江燕玉搭乘民生醫院一號電梯由五樓下
樓，因上開原因致使車廂於到達一樓後仍又繼續往上滑行至二樓
、三樓間，電梯門始打開，此時，張江燕玉欲爬行離開電梯，在
其頭部與胸部剛爬出電梯門而下半身仍在電梯內時，上開電梯又
突然往上移動，致使張江燕玉身體夾在電梯內部，頭部及胸部露
出朝外呈前趴狀且夾住於二樓電梯門上方處，張江燕玉因此遭電
梯夾傷導致窒息死亡等情。因認第一審論處上訴人從事業務之人
，因業務上之過失致人於死罪刑，為無不合，予以維持，駁回上
訴人在第二審之上訴，固非無見。
惟查：(一)、依原判決認定之事實，本件係因上訴人疏未注意落實
檢查電梯防落煞車動作性能檢查、電磁煞車來令制動檢查等項目
之工作，且未適度調整開啟機構間隙，致使煞車來令片完全磨損
，進而使電梯在高速運轉後靜止時，因沒有煞車來令片制止電梯
滑動，此時若車箱內沒有搭載足夠乘客的重量與平衡錘保持平衡
狀況下，無論電梯門在開啟或關閉下，均會因平衡錘比車廂重而
使車廂往上滑行，致張江燕玉搭乘該電梯由五樓下樓，因上開原
因致使車廂於到達一樓後仍又繼續往上滑行至二樓、三樓間，電
梯門始打開，張江燕玉欲爬行離開電梯，上開電梯又突然往上移
動，致使張江燕玉身體夾在電梯內部，頭部及胸部露出朝外呈前
趴狀且夾住於二樓電梯門上方處，因而窒息死亡等情，於理由欄
內係引用證人鍾享秋及社團法人高雄市機械安全協會鑑定結果為
其主要論據。但依據證人鍾享秋於偵查中證稱：「（為何會造成
電梯停在二、三樓中間，但電梯門卻打開？）原則上正常情形每
個樓層均有檢定開關，若誤差超過二十公分，門就打不開，但本
案因煞車系統夾不緊，造成其定位不準，造成自動滑行，使電梯
停在二、三樓間而其電梯門卻打開」等語（見偵查卷第三十九頁
背面）。如果無訛，鍾享秋所稱之每層樓之「檢定開關」，是否
即屬控制電梯到達每層樓定位點時，電梯內、外門才會開啟之開
關？而該開關控制電梯位置與每層樓誤差在二十公分時，門即不
會開啟？是否煞車來令片完全磨損，而無法使電梯靜止，發生滑
動之情形，如電梯滑動未到達層樓定位點時，雖有電梯層樓之「
檢定開關」之控制，仍會發生電梯門開啟之情形？本件張江燕玉
搭乘電梯雖到達一樓時無法停止而滑動到二、三樓間，而有二十
公分之誤差時，前揭「檢定開關」如發生作用，電梯門是否會開
啟？是否會發生張江燕玉欲自行爬行離開電梯而被夾死之情形？
雖鍾享秋亦稱「但本案因煞車系統夾不緊，造成其定位不準，造
成自動滑行，使電梯停在二、三樓間而其電梯門卻打開」，其真
意是否指因煞車系統夾不緊，造成定位不準，而使電梯停在二、
三樓間，仍會使電梯門開啟，而非因層樓之「檢定開關」故障所
致？另依警卷所附肇事現場之照片顯示（見警卷第十七、十八頁
），會造成此種張江燕玉被夾死之情形，究竟是電梯到達一樓時
，電梯內、外門正常開啟，張江燕玉欲離開時，電梯突然向上滑
動，張江燕玉閃避不及而被夾死？或如原判決認定「因上開原因
致使車廂於到達一樓後仍又繼續往上滑行至二樓、三樓間，電梯
門始打開」，張江燕玉欲爬行離開電梯時，電梯再行滑動而被夾
死？事實仍非明確，而前揭鑑定結果，對此亦未論述。此對被告
利益有重大關係事項，自有調查必要，原審未詳加調查審酌，遽
行判決，尚嫌速斷，自難昭折服。(二)、按被告以外之人於審判外
之言詞或書面陳述，除法律有規定者外，不得作為證據，刑事訴
訟法第一百五十九條第一項定有明文。而所謂法律有規定者，即
包括同法第一百五十九條之一至第一百五十九條之五所規定傳聞
證據具有證據能力之例外情形。故如欲採被告以外之人於審判外
之言詞，即如警詢或檢察官偵查中之言詞為證據時，必須符合法
律所規定之例外情形，方得認其審判外之陳述有證據能力，並須
於判決中具體說明其符合傳聞證據例外可信之情況及心證理由，
否則即有違證據法則及判決不備理由之違法。原判決採取證人鍾
享秋於偵查中之供述，為論處上訴人之犯罪依據，並未敘明其符
合傳聞證據例外可信之情況及心證理由，自有判決不備理由之違
法。上訴意旨執以指摘原判決不當，非無理由，應認原判決有發
回更審之原因。
據上論結，應依刑事訴訟法第三百九十七條、第四百零一條，判
決如主文。
中　　華　　民　　國　九十六　年　　一　　月　二十六　日
                      最高法院刑事第十庭
                          審判長法官  洪　清　江
                                法官  石　木　欽
                                法官  李　伯　道
                                法官  林　勤　純
                                法官  陳　晴　教
      本件正本證明與原本無異
                                      書  記  官
中　　華　　民　　國　九十六　年　　二　　月　　五　　日
                                                z
